【裁判字號】    99,易,1103
【裁判日期】    990706
【裁判案由】    違反建築法
【裁判全文】
臺灣臺中地方法院刑事判決              99年度易字第1103號
公  訴  人  臺灣臺中地方法院檢察署檢察官
被      告  甲○○
上列被告因違反建築法案件，經檢察官提起公訴（99年度偵字第
835號），本院判決如下：
    主    文
甲○○犯建築法第九十四條之非法使用經制止不從罪，處拘役伍
拾玖日，如易科罰金，以新臺幣壹仟元折算壹日。
    犯罪事實
一、甲○○為址設臺中市北屯區○○○○○街14巷4號1樓「久久
    之音店」負責人，明知未經申請許可領得變更使用執照，不
    得擅自變更其使用之上開建築物現況與使用執照核准用途，
    竟仍自民國97年3 月間某日起，擅自將上開建築物之原使用
    用途由診所、飲食店，變更做飲酒店附設卡拉OK場所使用。
    嗣於97年10月1 日晚間，經臺中市政府經濟發展處會同警察
    局、消防局、都市發展處、衛生局等單位，前往執行維護公
    共安全方案聯合稽查，發現現場狀況係經營卡拉OK、設座11
    桌、提供酒精性飲料、伴唱視聽設備、消費者約8 人，屬B1
    類組飲酒店附設卡拉OK場所等情，認有擅自變更建築物使用
    執照用途，而經臺中市政府於同年月13日以違反建築法第73
    條第2項規定，依同法第91條第1項第1 款，處罰鍰新臺幣（
    下同）12萬元，並勒令建築物應立即停止使用，且應恢復原
    狀。詎甲○○仍未回復原狀，繼續未經許可擅自使用上開建
    築物，98年7 月16日晚間臺中市政府經濟發展處再會同上開
    單位前往上址稽查，仍發現同樣之違規營業情形，臺中市政
    府又以相同之理由，於同年8月4日裁處罰鍰12萬元，並勒令
    建築物應立即停止使用，且應恢復原狀。然甲○○仍不恢復
    原狀，繼續未經許可擅自使用上開建築物，於98年10月14日
    晚間，臺中市政府經濟發展處再會同上開單位前往上址稽查
    ，仍發現同樣之違規營業情形，臺中市政府再以相同之理由
    ，於同年10月22日裁處罰鍰18萬元，並勒令建築物應立即停
    止使用，且應恢復原狀。惟甲○○仍不聽從制止，繼續未經
    許可擅自使用上開建築物。
二、案經臺中市政府移送臺灣臺中地方法院檢察署檢察官偵查起
    訴。
    理    由
一、訊據被告甲○○固坦承伊店裏有擺放卡拉OK伴唱機之事實，
    惟矢口否認有何違反建築法犯行，辯稱：伊於97年3 月開始
    在上址免費擺放卡拉OK伴唱機，是方便社區住戶聯誼使用，
    只收取飲料費，在店裡消費就可以使用卡拉OK，同年10月被
    市政府裁罰後，伊去店裡就不讓客人使用卡拉OK；且被告店
    內並無因提供歌唱設備而收取對價或轉嫁於其他消費品價格
    之情形，非屬視聽歌唱業，市政府之裁罰、移送有誤云云。
    惟查：
  (一)被告於97年1月7日，經臺中市政府核准在臺中市○○○○○
    街14巷4 號，設立久久之音店，營業項目為食品什貨、飲料
    零售，飲料店業等情，有臺中市政府函覆之商業登記抄本 1
    份附卷可稽（見偵查卷第21頁）。則被告自應依上開登記營
    業項目經營飲料店業，販賣食品什貨或飲料零售。且依據建
    築物使用執照用途，上址之用途歸類為（G3類組店舖），後
    變更用途為診所及飲食店，亦有臺中市政府工務局使用執照
    樓層附表存根及執照地號附表存根（82）年中工建使字第36
    0號在卷可憑（見偵查卷第6頁、第7頁），被告自應依規定
    使用，不得擅自變更建築物使用執照之用途。
  (二)97年10月1 日晚間，臺中市政府經濟發展處會同警察局、消
    防局、都市發展處、衛生局等單位，前往執行維護公共安全
    方案聯合稽查，發現現場狀況係經營卡拉OK、設座11桌、提
    供酒精性飲料、伴唱視聽設備、設有吧檯、舞池、消費者約
    8人、人頭費150元，屬B1類組飲酒店附設卡拉OK場所、違規
    使用建築物等情，臺中市政府因而認定有擅自變更建築物使
    用執照用途，即將（G-3類組店舖）供作（B-l類組飲酒店附
    設卡拉OK）場所使用而違反建築法，遂於同年10月13日以違
    反建築法第73條第2項規定，依同法第91條第1項第1 款，處
    罰鍰12萬元，並勒令建築物應立即停止使用，且應恢復原狀
    ，有臺中市政府函附臺中市政府執行維護公共安全方案聯合
    稽查表、臺中市建築物公共安全之構造及設備檢（複）查紀
    錄表，及臺中市政府府都管字第09702405401 號之行政裁處
    書各1份附卷可稽（見偵查卷第8頁至第12頁）。是被告於恢
    復建築物原狀前，不得繼續使用之。
  (三)98年7 月16日晚間，臺中市政府經濟發展處再會同上開各單
    位前往上址聯合稽查，仍發現現場狀況係經營卡拉OK、提供
    伴唱視聽設備、設有舞池、消費者約10人、人頭費150 元，
    屬B-1 類組飲酒店附設卡拉OK場所、違規使用建築物等情，
    臺中市政府亦認定有擅自變更建築物使用執照用途，即將（
    診所、飲食店）供作（B-l 類組飲酒店附設卡拉OK）場所使
    用而違反建築法，遂於同年8月4 日以違反建築法第73條第2
    項規定，依同法第91條第1項第1款，處罰鍰12萬元，並勒令
    建築物應立即停止使用，且應恢復原狀，有臺中市政府函附
    臺中市政府執行維護公共安全方案聯合稽查表、臺中市建築
    物公共安全之構造及設備檢（複）查紀錄表，及臺中市政府
    府都管字第0980191828號之行政裁處書各1 份附卷可稽（見
    偵查卷第14頁至第17頁）。是被告於恢復建築物原狀前，不
    得繼續使用之。而當日前往稽查之證人乙○○到庭具結證稱
    ：「（為何選定該店稽查？）稽查的名單是承辦人事先排定
    的，我也不清楚。是以密件現場拆封，在市政府門口集合後
    才拆封的。我是屬於稽查的。」、「（現場情況？）有在營
    業。營業方式裡面有客人正在唱卡拉OK。現場客人有十位左
    右。除了唱卡拉OK外還有喝酒。」等語，其所證核與前述臺
    中市政府執行維護公共安全方案聯合稽查表及建築物公共安
    全之構造及設備檢（複）查紀錄表相符，其證詞自非虛妄，
    而堪採信。
  (四)98年10月14日晚間，臺中市政府經濟發展處再會同上開各單
    位前往上址聯合稽查，仍發現現場狀況係經營卡拉OK、提供
    伴唱視聽設備、設座7 桌、消費者約5人，屬B-1類視聽歌唱
    場所、違規使用建築物等情，臺中市政府再認定有擅自變更
    建築物使用執照用途，即將（診所、飲食店）供作（B-l 類
    組視聽歌唱）場所使用而違反建築法，遂於同年10月22日以
    違反建築法第73條第2 項規定，依同法第91條第1項第1款，
    處罰鍰18萬元，並勒令建築物應立即停止使用，且應恢復原
    狀，有臺中市政府函附臺中市政府執行維護公共安全方案聯
    合稽查表、臺中市建築物公共安全之構造及設備檢（複）查
    紀錄表，及臺中市政府府都管字第0980276267號之行政裁處
    書各1份、現場照片4張等附卷可稽（見偵查卷第19頁至第24
    ）。
  (五)臺中市政府派員於上開時間前往上址執行聯合稽查後，均曾
    發函通知被告，並於第2次、第3次函文中說明欄附註三載明
    ：「建築法第94條規定『依本法規定停止使用或封閉之建築
    物，非經許可不得擅自使用；未經許可擅自使用經制止不從
    者，處1 年以下有期徒刑、拘役或科或併科新臺幣30萬元以
    下罰金。』；該建築物應立即停止使用，不停止使用或逾期
    不補辦手續者得連續處罰，未經許可擅自使用經制止不從者
    ，本府將依建築法第94條規定移送臺灣臺中地方法院檢察署
    依法偵辦。」，有臺中市政府98年8月4日、98年10月22日府
    都管字第0980191828號、第0980276267號函各1 份在卷足參
    （見偵查卷第13頁、第18頁），可見臺中市政府於函文中業
    已明白告知如不聽從或改善者，將因違反建築法規定而移送
    檢察官偵辦，是被告辯稱臺中市政府均未告知本案有刑罰問
    題云云，即難採信。
  (六)綜上所述，被告自97年10月間、98年8月間先後2次接獲臺中
    市政府行政裁處書後，迄至98年10月14日最後1 次稽查日止
    ，均未停止使用並恢復上址建築物之原狀至最初核定之使用
    類組（食品什貨、飲料零售、或診所、飲食店等），足見其
    遲至98年10月14日，仍繼續擺設卡拉OK及提供酒類予他人消
    費使用無訛。是被告從事視聽歌唱之經營行為，確已符合未
    經許可擅自變更使用建築物且經制止不從之規定。從而被告
    上開辯解，均係事後卸責之詞，不足採信。本件事證明確，
    被告上開犯行，堪以認定。
二、核被告甲○○所為，係犯建築法第94條非法使用經制止不從
    罪。爰審酌被告素行良好，未有任何前科紀錄，有臺灣高等
    法院被告前案紀錄表1 紙在卷，及其犯罪之動機、目的、違
    規後經主管機關一再勒令停止使用、恢復原狀，猶無視公權
    力之存在，仍繼續違規營業，情節非輕，暨其智識程度、生
    活狀況，犯後仍否認犯行等一切情狀，量處如主文所示之刑
    ，並諭知易科罰金之折算標準。
據上論斷，應依刑事訴訟法第299條第1項前段、建築法第94條、
刑法第11條前段、第41條第1項前段，判決如主文。
中    華    民    國    99    年    7     月    6     日
                  刑事第九庭  法  官  唐光義
以上正本證明與原本無異。
如不服本判決，應於收受判決後10日內向本院提出上訴書狀，並
應敘述具體理由；其未敘述上訴理由者，應於上訴期間屆滿後20
日內向本院補提理由書（均須按他造當事人之人數附繕本）「切
勿逕送上級法院」。
                              書記官  黃聖心
中    華    民    國    99    年    7     月    9     日
附錄本案論罪科刑法條全文：
建築法第94條
依本法規定停止使用或封閉之建築物，非經許可不得擅自使用；
未經許可擅自使用經制止不從者，處 1 年以下有期徒刑、拘役
或科或併科新臺幣 30 萬元以下罰金。
中華民國刑法第11條
（本總則對於其他刑罰法規之適用）
本法總則於其他法律有刑罰或保安處分之規定者，亦適用之。但
其他法律有特別規定者，不在此限。

司法院資訊處製作；財團法人民間司法改革基金會備份。
